【裁判字號】    97,上訴,1748
【裁判日期】    970918
【裁判案由】    違反毒品危害防制條例
【裁判全文】
臺灣高等法院臺中分院刑事判決        97年度上訴字第1748號
上  訴  人
即  被  告  乙○○
                      號
上列上訴人因違反毒品危害防制條例案件，不服臺灣彰化地方法
院97年度訴字第1575號中華民國97年6月16日第一審判決(起訴案
號：臺灣彰化地方法院檢察署97年度毒偵字第1738號），提起上
訴，本院判決如下：
    主  文
上訴駁回。
    犯罪事實
一、乙○○前於民國85年間，因違反肅清煙毒條例等案件，經臺
    灣彰化地方法院以85年度訴字第266號判決判處有期徒刑3年
    、3月，並定應執行刑為有期徒刑3年2月，再經本院以 85年
    度上訴字第1749號判決駁回上訴確定。又因違反肅清煙毒條
    例等案件，經臺灣彰化地方法院以86年度訴字第87號判決判
    處有期徒刑 3年2月、5月，並定應執行刑為有期徒刑3年4月
    確定；復因違反槍砲彈藥刀械管制條例等案件，經臺灣彰化
    地方法院以86年度訴字第220號判決判處有期徒刑1年2月、6
    月，並定應執行刑為有期徒刑1年6月確定；再因違反藥事法
    案件，經臺灣彰化地方法院以 86年度訴字第430號判決判處
    有期徒刑 6月確定；再因違反槍砲彈藥刀械管制條例案件，
    經本院以87年度上易字第912號判決判處有期徒刑1年確定，
    上開後4案嗣經定應執行刑為有期徒刑6年3月，並與上開第1
    案接續執行，甫於91年6月12日縮短刑期假釋出監(假釋屆滿
    期間原預計至97年1月22日)，嗣經撤銷假釋，本應執行殘刑
    5年7月10日，指揮書預計執行完畢日期為 102年11月12日，
    然經依中華民國96年罪犯減刑條例減刑後，其假釋前已執行
    之刑期已逾減刑後應執行之刑期，免予執行殘刑，經減刑後
    ，視為已於中華民國96年罪犯減刑條例施行之日即 96年7月
    16日執行完畢（原審誤載為乙○○之上開假釋未經撤銷，而
    於97年1月22日執行完畢)。其於95年間，因施用毒品案件，
    經臺灣彰化地方法院裁定送觀察、勒戒後，認有繼續施用毒
    品之傾向，再經該院裁定令入戒治處所施以強制戒治，於97
    年 2月19日執行完畢釋放。詎其仍不知悔改，明知海洛因、
    甲基安非他命業經公告列為毒品危害防制條例第2條第2項所
    列管之第1、2級毒品，不得非法持有、施用，竟基於施用第
    二級毒品甲基安非他命之犯意，於97年4月16日下午2時55分
    許，在彰化縣芬園鄉○○村○○路97巷12弄33號住處，以將
    甲基安非他命置於鋁箔紙上用火燒烤，並吸食其霧化氣體之
    方式，施用第二級毒品甲基安非他命 1次；另基於施用第一
    級毒品海洛因之犯意，於同日下午 3時許，在上開住處，以
    將海洛因摻水混合後再以針筒注射之方式，施用第一級毒品
    海洛因1次。嗣於同日晚上8時10分許，為警在彰化縣芬園鄉
    ○○村○○路與民族路口執行交通勤務時查獲，當場扣得其
    所有用以施用海洛因之注射針筒2支、及甲基安非他命1包（
    毛重3.5公克)，並經其同意採集尿液送驗後，結果呈嗎啡及
    甲基安非他命陽性反應，而查悉上情。
二、案經彰化縣警察局彰化分局報請臺灣彰化地方法院檢察署檢
    察官偵查起訴。
    理  由
一、上開犯罪事實，業據被告於警詢、偵訊及原審時坦承不諱（
    見偵查卷第4至8、35頁，原審卷第31、32頁），且其為警查
    獲後所採集之尿液經送檢驗結果，確呈嗎啡及甲基安非他命
    陽性反應，此有彰化縣警察局彰化分局委託檢驗尿液代號與
    真實姓名對照認證單及詮昕科技股份有限公司濫用藥物尿液
    檢驗報告附卷可稽（見偵查卷第23、43頁），此外並有被告
    所有之甲基安非他命1包（毛重3.5公克），及用以施用海洛
    因之注射針筒 2支扣案可證，被告上開施用第一級毒品海洛
    因、第二級毒品甲基安非他命之自白核與事實相符，堪予採
    信。
二、按犯毒品危害防制條例第10條施用第1、2級毒品之罪者，檢
    察官應先聲請法院裁定將被告令送勒戒處所觀察、勒戒，經
    觀察、勒戒後，認有繼續施用毒品傾向者，應由檢察官聲請
    法院裁定令入戒治處所施以強制戒治，且經強制戒治執行完
    畢釋放後， 5年內再犯第10條之罪，檢察官應依一般刑事訴
    訟程序予以起訴論罪科刑，毒品危害防制條例第 20條第1項
    、第2項、第23條第2項前段定有明文。被告前因施用毒品案
    件，經臺灣彰化地方法院裁定送觀察、勒戒後，認有繼續施
    用毒品之傾向，再經該院裁定令入戒治處所施以強制戒治，
    於 97年2月19日執行完畢釋放等情，有臺灣高等法院被告前
    案紀錄表附卷可參，其於前開強制戒治執行完畢釋放後 5年
    內，再犯本件施用毒品罪，自應依法論科。
三、核被告上揭所為，係犯毒品危害防制條例第10條第 1項之施
    用第一級毒品罪及同條例第 2項之施用第二級毒品罪。被告
    持有各該級毒品並進而施用，其持有之低度行為應為施用之
    高度行為所吸收，不另論持有毒品之罪。其所犯上開兩罪間
    ，犯意各別，行為互殊，應予分論併罰。被告有犯罪事實欄
    所載之前科犯行，經減刑後，視為已於中華民國96年罪犯減
    刑條例施行之日即 96年7月16日執行完畢（最高法院87年度
    臺非字第23號判決要旨參照），有上開前案紀錄表在卷可憑
    ，公訴人認被告係於96年11月15日始執行上開刑期完畢，容
    有誤會。其於受有期徒刑執行完畢後， 5年內故意再犯本件
    有期徒刑以上之兩罪，為累犯，均應依刑法第 47條第1項之
    規定，加重其刑。原審以被告罪證明確，適用毒品危害防制
    條例第10條第1項、第2項，刑法第11條、第47條第1項、第5
    1條第5款之規定，予以論罪科刑，並審酌被告前有施用毒品
    之不良素行，歷經觀察、勒戒及戒治程序後，仍未能徹底戒
    絕毒品，顯見意志不堅，且有失政府制定毒品危害防制條例
    之立法美意，本不宜寬貸，惟念其施用毒品乃自戕一己之身
    體健康，尚未害及他人，且犯後始終坦承犯行，暨其智識程
    度、生活狀況等一切情狀，就施用第一級、第二級毒品罪，
    分別量處有期徒刑8月、4月，並定應執行刑為有期徒刑10月
    ，復以扣案之甲基安非他命1包（毛重3.5公克）為第二級毒
    品，依毒品危害防制條例第 18條第1項前段規定，宣告沒收
    銷燬之，而扣案注射針筒 2支，係被告所有供其於施用毒品
    海洛因所用之物，依刑法第38條第1項第2款之規定，併予宣
    告沒收，認事用法並無不當，量刑亦屬妥適，被告上訴意旨
    略以：伊於警詢及偵、審時均主動配合，且並已參加美沙酮
    之替代療法等語，指摘原審量刑過重，為無理由，應予駁回
    。
四、被告經合法傳喚，無正當之理由不到庭，爰不待其陳述，逕
    為判決。
據上論斷，應依刑事訴訟法第368條、第371條，判決如主文。
本案經檢察官甲○○到庭執行職務。
中    華    民    國    97    年    9    月    18    日
            刑事第十庭    審判長法  官  林  照  明
                                法  官  林  欽  章
                                法  官  蔡  名  曜
上列正本證明與原本無異。
施用第一級毒品得上訴，其餘不得上訴。
如不服本判決應於收受送達後10日內向本院提出上訴狀，其未敘
述上訴之理由者並得於提起上訴後10日內向本院補提理由書（均
須按他造當事人之人數附繕本）。
                                書記官  劉  恒  宏
中    華    民    國    97    年    9     月    22    日
附錄本案論罪科刑法條：
毒品危害防制條例第10條
施用第一級毒品者，處 6 月以上 5 年以下有期徒刑。
施用第二級毒品者，處 3 年以下有期徒刑。


司法院資訊處製作；財團法人民間司法改革基金會備份。
